【裁判字號】    97,易,875
【裁判日期】    970812
【裁判案由】    詐欺
【裁判全文】
臺灣高雄地方法院刑事判決               97年度易字第875號
公  訴  人  臺灣高雄地方法院檢察署檢察官
被      告  丙○○
上列被告因詐欺案件，經檢察官提起公訴（97年度偵緝字第1375
號），被告於準備程序認罪，本院合議庭裁定進行簡式審判程序
，判決如下：
    主    文
丙○○共同犯詐欺取財罪，處有期徒刑壹年貳月。
    理    由
一、本件被告所犯係死刑、無期徒刑、最輕本刑為3 年以上有期
    徒刑以外之罪，其於準備程序中就被訴事實為有罪之陳述，
    經法官告知簡式審判程序之旨，並聽取被告及公訴人之意見
    後，本院認無不得或不宜改依簡式審判程序進行之情事，依
    刑事訴訟法第273 條之1 第1 項規定，裁定本件由受命法官
    進行簡式審判程序，合先敘明。
二、本案犯罪事實、證據及理由，除事實欄第10行應更正為「分
    別自96年11月2 日起」（起訴書誤植為於96年10月29日13時
    31分開始）、第11行應刪除「匯款新台幣〈下同〉2 萬9818
    元（96年10月29日）」（經公訴人於準備程序更正）外，餘
    均引用檢察官起訴書所載（如附件）。
三、再刑法上之故意，可分為確定故意（直接故意）與不確定故
    意（間接故意），所謂「不確定故意」，係指行為人對於構
    成犯罪之事實，預見其發生而其發生並不違背其本意者，刑
    法第13條第2 項定有明文。而個人所申辦之帳戶（或存摺、
    提款卡及密碼）等物，專有性甚高，若交由他人隨意使用，
    可能損及個人財產權益及信用，並遭濫用為財產犯罪之工具
    ，實非一般可自由流通使用之物，縱需交他人使用，亦必基
    於信賴關係或特殊事由，自不可能隨意交予不熟識之人任意
    使用。是苟有不熟識之人欲借用銀行帳戶（存摺、提款卡及
    密碼）等物使用，一般人本於生活經驗及認識，足以懷疑需
    用者，係基於隱瞞資金流向或行為人身份之不法目的，與利
    用他人之金融機構帳戶為犯罪工具有關。經查：
  (一)本件被告於本院審理時係坦承：大陸人士綽號「關慶玲」認
    伊當乾爹，伊很高興，有時伊會匯款給她用，跟她交往快2
    年，她當初來台灣是在酒店，伊打電話應徵酒店公關時，她
    是總機小姐，她說行動自由被控制，錢還清後就可以走了，
    當時她告訴伊說那酒店是騙人的，伊沒有去該酒店上班；後
    來她回大陸有留伊姓名、電話，她說平常在大陸生活不好，
    伊有時匯款2 千元、3 千元人民幣給她等語（參本院卷第26
    、27頁），則被告對於「關慶玲」僅來台參與詐騙集團從事
    以應徵公關為名，行詐騙之實，並無資力在台作生意等情，
    當屬知悉，其仍與「關慶玲」繼續交往，進而將其如附件所
    示之華南銀行高雄分行帳戶提供予「關慶玲」，由其交付所
    屬詐騙集團成員詐欺他人款項時作為被害人匯款之用，因此
    ，被告於提供帳戶之初，顯然基於縱「關慶玲」可能持以供
    詐欺集團成員詐騙他人款項之用，仍不違背其本意之不確定
    故意，而參與該詐欺集團之詐欺取財犯行。
  (二)被告雖辯稱：伊也是受害人，平常覺得「關慶玲」老實，伊
    不知道她騙伊等語，惟被告於偵查中坦承：伊有留用部分款
    項，其他的100 多萬元，伊就將錢匯到中國銀行廈門分行帳
    戶；（對方為何不直接匯到關慶玲之上開帳戶？）伊後來想
    說這樣子應該不對等語；並於本院審理時坦承：（為何她回
    廈門就會做生意而有137 萬餘元之收入？）伊也是覺得怪怪
    的，她告訴伊說是做生意，伊當時沒有報案；第1 筆7 萬82
    元，伊幫她轉匯款6 萬元回廈門，她給伊1 萬元作為零用錢
    ；第2 、3 筆各25萬5 千元、24萬5 千元，伊幫她各轉匯款
    25萬元、24萬元至廈門，她說各留5 千元給伊零用；第4 筆
    80萬元，伊幫她匯款70萬元，她說留10萬元給伊作小生意用
    （報酬合計12萬元）等語明確（參偵緝卷第16頁，本院卷第
    24、25頁），並有被告上開華南銀行帳戶交易明細資料（參
    偵卷第51頁，偵緝卷第35頁）在卷足佐；再參諸被告於本院
    審理時坦承：在與「官慶玲」交往期間，曾經接濟她2 千元
    、3 千元人民幣不等金額（以匯率1 ：4.2 計算，折合新台
    幣約8 千400 元、1 萬2600元許）等語明確（參本院卷第25
    頁），顯見該「關慶玲」平日既受被告接濟，自無於96年11
    月2 日、5 日、6 日（被害人4 次匯款日期）等短期內在台
    灣有高達137 萬82元之生意上收入，被告當能知悉此極可能
    為犯罪所得，仍決意出面為之領款，並將其中125 萬元款項
    ，轉匯至「關慶玲」指示境外之中國銀行廈門分行廈禾支行
    帳戶內，使被害人乙○○及檢警機關難以追索取回款項，被
    告並參與朋分報酬12萬餘元花用，而獲得不法財物得逞，是
    被告有共同詐欺取財之犯意及犯行甚明。
  (三)何況，被告係成年且有正常辨識能力之人，明知金融機構帳
    戶與個人權益息息相關，不能隨意交予他人使用，對於他人
    會持其提供之銀行帳戶進行犯罪應有所預知，竟仍將其所開
    立之高雄銀行帳戶提供他人使用，對於他人持用以犯罪之事
    實，自不違背其本意，並進而出面領款、匯款、朋分贓款，
    足見被告有參與「關慶玲」等詐欺集團利用其帳戶犯罪之不
    確定故意，應無疑義，是被告主觀上有詐欺取財之故意甚明
    。本件事證明確，被告犯行堪以認定，應予依法論科。
四、本件綽號「關慶玲」所屬詐欺集團成員對被害人乙○○詐欺
    取財既遂，被告參與上開集團提供匯款帳戶予「關慶玲」、
    出面領款及匯款，以及朋分贓款獲取報酬等構成要件行為，
    核其所為，係犯刑法第339 條第1 項之詐欺取財既遂罪，且
    係正犯，而非幫助犯。被告與「關慶玲」等詐欺集團成員間
    就上開犯行，互有犯意聯絡及行為分擔，依刑法第28條規定
    ，應論以共同正犯。「關慶玲」等詐欺集團成員於密接時間
    內以一接續向同一被害人實行詐騙行為，致其陷於錯誤而接
    續4 次匯款入被告華南銀行帳戶，因而詐取款項得逞，應僅
    論以一詐欺取財既遂罪。爰審酌被告參與實行詐欺取財犯罪
    ，侵害他人財產權，而致被害人受有損害，行為自無可取，
    且侵害金額高達137 萬餘元，尚未與被害人達成和解，惡性
    非輕，惟念及被告係以不確定犯意為之，犯後坦承全部犯行
    ，並交代其出面領款及轉匯「關慶玲」指定境外帳戶之過程
    ，態度尚可，而其前無受論罪科刑之前科紀錄，有台灣高等
    法院被告前案紀錄表在卷足參等一切情狀，酌情量處如主文
    所示之刑，以資懲儆。另被告本件犯罪時間在96年11月2 日
    至6 日，係於96年4 月25日以後，不符合中華民國九十六年
    罪犯減刑條例所定之減刑條件。又本院審酌被告上開量刑為
    妥適，檢察官具體求刑1 年6 月尚有過高，附此敘明。
據上論結，應依刑事訴訟法第273 條之1 第1 項、第299 條第1
項前段、第310 條之2 、第454 條第2 項，刑法第28條、第339
條第1 項，刑法施行法第1 條之1 ，判決如主文。
本案經檢察官甲○○到庭執行職務。
中    華    民    國    97    年    8     月    12    日
                  刑事第三庭  法  官  李昆南
以上正本證明與原本無異。
如不服本判決應於收受本判決後10日內向本院提出上訴書狀，並
應敘述具體理由，如未敘述上訴理由者，應於上訴期間屆滿後20
日內補提理由書狀於本院（均須按他造當事人之人數附繕本）「
切勿逕送上級法院」。
中    華    民    國    97    年    8     月    12    日
                              書記官  黃美玲
附件：起訴書影本1 件。
附錄本判決論罪之法條：
刑法第339 條第1 項
意圖為自己或第三人不法之所有，以詐術使人將本人或第三人之
物交付者，處5 年以下有期徒刑、拘役或科或併科1 千元以下罰
金。


司法院資訊處製作；財團法人民間司法改革基金會備份。
